臺灣高等法院高雄分院民事判決　　　　　　　　　　　九十三年度再易字第三九號
　　　再審原告　　乙○○
　　　　　　　　　丙○○
　　　再審被告　　甲○○
當事人間請求拆屋還地事件，再審原告對於民國九十三年九月二十九日本院九十三年
度上易字第三○號確定判決，提起再審之訴，本院判決如下：
    主　    文
再審之訴駁回。
再審訴訟費用由再審原告負擔。
    事實及理由
一、再審之訴顯無再審理由者，得不經言詞辯論，以判決駁回之，民事訴訟法第五百
    零二條第二項定有明文。
二、再審原告主張：(一)本件鈞院前審原訂民國九十三年六月十五日行準備程序，不知
    何故改為同年七月六日；又原訂同年八月十一日開言詞辯論，卻不知何故取消，
    另訂同年九月一日開言詞辯論，而同年九月一日再審原告丙○○因奉派出國考察
    ，再審原告乙○○因罹疾病均無法到庭，且事先亦均具狀聲請延期辯論，鈞院前
    審竟置之不理，而為一造辯論判決，與民事訴訟法第三百八十六條之規定有違，
    鈞院九十三年度上易字第三０號確定判決（下稱原確定判決）適用法規顯有錯誤
    。(二)本件再審被告於鈞院前審審理時，坦承：「其父吳基瑞死亡後，召開家族會
    議，決定財產之歸屬，最後決定由登記何人名下，即將財產歸屬何人」等語。由
    再審被告之供述，即可證明系爭土地雖然登記在再審被告名下，僅係信託性質，
    其所有權仍在其父吳基瑞身上，吳基瑞自有權將系爭土地出租給再審原告，且再
    審原告在系爭土地興建之房屋均有稅籍，亦有課房屋稅，並非無權占有，原確定
    判決對此重要證物漏未斟酌。爰依民事訴訟法第四百九十六條第一項第一款、第
    四百九十七條之規定，提起再審之訴，求為判決：(一)原確定判決不利再審原告之
    訴部分廢棄。(二)前項廢棄部分，駁回再審被告之上訴。
三、再審被告未提出書狀作何聲明或陳述。
四、經查：
    (一)按民事訴訟法第四百九十六條第一項第一款所謂適用法規顯有錯誤，係指確定
      判決所適用之法規顯然不合於法律規定，或與司法院現尚有效及大法官會議之
      解釋，或本院尚有效之判例顯然違反，或消極不適用法規顯然影響裁判者而言
      （最高法院六十年台再字第一七０判例、大法官會議解釋第一七七號參照）。
      再審原告主張：本院前審原訂九十三年六月十五日行準備程序，不知何故改為
      同年七月六日；又原訂同年八月十一日開言詞辯論，卻不知何故取消，另訂同
      年九月一日開言詞辯論，而同年九月一日再審原告丙○○因奉派出國考察，再
      審原告乙○○因罹疾病均無法出庭，且事先亦均具狀聲請延期辯論，鈞院前審
      竟置之不理，而為一造辯論判決，與民事訴訟法第三百八十六條之規定有違，
      原確定判決適用法規顯有錯誤之再審事由云云。惟按，期日如有重大理由，得
      變更或延展之，民事訴訟法第一百五十九條第一項定有明文。又審判長所定之
      言詞辯論期日，不因當事人聲請變更而失其效力，故當事人一造雖聲請變更期
      日，但在未經審判長裁定變更前，仍須於原定期日到場，否則仍應認為遲誤期
      日；當事人因患病不能於言詞辯論期日到場者，如無可認為有不能委任訴訟代
      理人到場之情形，即非民事訴訟法第三百八十六條第二款所謂因正當理由而不
      到場（最高法院二十八年上字第五０一號及同年上字第一五七四號判例參照）
      。查，本院前審準備程序原訂九十三年六月十五日開庭，嗣因故改定同年七月
　　　六日，於期日變更前均有通知再審原告，而再審原告於九十三年七月六日準備
　　　程序亦均到庭陳述，有送達證書、報到單及筆錄可稽（本院前審卷第六一至六
  　　五頁）。又本院前審改定九十三年九月一日辯論期日之通知書，於同年八月九
　    日即送達再審原告乙○○、同年八月六日即送達再審原告丙○○，而再審原告
      乙○○於本院前審雖提出診斷證明書証明九十三年八月三十一日因急性胃炎門
　　　診治療，聲請本院變更九十三年九月一日辯論期日，然查，依再審原告乙○○
　　　所提上開診斷證明書所載，其係於期日前一日因急性胃炎門診治療，並未住院
　　　，且亦非不能委任訴訟代理人到場，本院前審不待其到庭而為一造辯論，核無
　　　違誤；另再審原告丙○○以其於九十三年八月二十三日接獲高雄縣旗山鎮民代
　　　表會函訂於九十三年九月一日起至同年九月九月止前往大陸九寨溝考察地方基
　　　層建設，並非民事訴訟法第三百八十六條第二款所謂有正當理由而不到場之情
　　　形，其於九十三年八月六日即接獲法院通知，即知於九十三年九月一日為言
　　　詞辯論期日，則其於九十三年八月六日起至言詞辯論期日，亦有二十餘日充裕
　　　時間可委任訴訟代理人到場而不為委任，本院前審不待其到庭而為一造辯論，
　　　亦無違誤。綜上，原確定判決為一造辯論判決，於法並無不合，故原確定判決
　　  並無再審原告所指適用法規顯有錯誤之情事。
    (二)又民事訴訟法第四百六十六條不得上訴於第三審法院之事件，除同法第四百九
      十六條規定外，其經第二審確定之判決，如就足影響於判決之重要證物，漏未
   　 斟酌者，依同法第四百九十七條規定固得提起再審之訴，惟所謂「重要證物漏
      未斟酌」，係指當事人在前訴訟程序已經提出，第二審確定判決漏未於判決理
      由中斟酌，足以影響原確定判決之內容而言。若縱經斟酌亦不足影響原確定判
      決之內容，則與本條規定之要件不符。經查，原確定判決係以，再審被告之父
      吳基瑞與再審原告簽訂之租賃契約，並非基於再審被告法定代理人身分為之，
      再審原告復未舉証証明再審被告曾授權吳基瑞與再審原告簽訂租賃契約，故再
      審原告與吳基瑞簽訂之租賃契約，效力尚不及於再審被告，再審原告復未舉証
      於八十五年間吳基瑞死亡前，再審被告有民法第一百六十九條表見代理應負授
　　　權人責任之事實等理由而為再審原告敗訴之判決。再審原告雖主張：再審被告
　　　於本院前審審理時，坦承其父吳基瑞死亡後，召開家族會議，決定財產登記何
　　　人名下即歸何人所有，可證系爭土地雖登記再審被告名下，僅係信託性質，其
  　　所有權仍屬吳基瑞所有，吳基瑞將系爭土地出租與再審原告，再審原告並非無
    　權占有云云，惟查，本院遍查原審及本院前審案卷，再審被告並無上開陳述，
      且系爭土地於三十八年五月二十六日即由再審被告之袓父吳見立直接以贈與方
      式辦理所有權移轉登記為再審被告所有，有土地登記簿可稽（原審卷第二一０
      至二一二頁），再參以再審被告之父吳基瑞死亡後，遺產分割繼承協議書並無
      關於系爭土地之繼承記載，亦有遺產分割繼承協議書可憑（原審卷第二０一至
      二０九頁），以上資料均不足證明系爭土地原為再審被告之父吳基瑞所有，此
      外，再審原告又不能舉證證明吳基瑞與再審被告間就系爭土地有信託關係存在
　　　，又縱認吳基瑞與再審被告間就系爭土地有信託關係存在，惟在吳基瑞終止信
　　　託關係，再審被告返還系爭土地與吳基瑞之前，仍難謂系爭土地非再審被告所
　　　有。再審原告主張：系爭土地其所有權仍屬吳基瑞所有，吳基瑞自有權將系爭
　　　土地出租給再審原告云云，並無可採。是再審原告上開主張縱經斟酌，仍不足
　　　影響於原確定判決所為再審原告應各自拆除原確定判決附圖Ａ、Ｂ所示房屋，
　　　將占用土地返還再審被告之認定。至於再審原告丙○○於前訴訟程序雖提出高
　　　雄縣政府稅捐稽徵處旗山分處房屋稅籍證明書，惟該房屋稅籍證明書固載有系
　　　爭房屋之納稅義務人為蔡阿興（即再審原告丙○○之兄），然查房屋稅籍證明
　　　書係稅捐稽徵處核定房屋稅之課稅依據，僅足證明房屋之課稅情形，並不能證
　　　明系爭房屋占用再審被告之土地為有正當權源。故再審原告丙○○辯稱其在系
　　　爭土地興建之房屋均有稅籍，並非無權占有云云，亦無可採。從而，再審原告
　　　丙○○主張之稅籍證明書證物縱經斟酌，仍不足影響於原確定判決，再審原告
　　　即無可受較有利益之裁判，自難認有民事訴訟法第四百九十七條所定之再審事
　　  由。
五、綜上所述，本件再審之訴核與民事訴訟法第四百九十六條第一項第一款及第四百
    九十七條所定再審理由不符。從而，再審原告提起再審之訴，顯無理由，不應准
    許。爰不經言詞辯論而以判決駁回之。
六、據上論結，本件再審之訴顯無理由，爰依民事訴訟法第五百零二條第二項、第七
    十八條、第八十五條第一項前段，判決如主文。
中　　　華　　　民　　　國　　九十三　　年　　十二　　月　　　二十　　　日
                                        民事第五庭
                                            審判長法  官   蔡明宛
                                                  法  官   林健彥
                                                  法  官   曾錦昌
正本係照原本作成。
本件不得上訴。
中　　　華　　　民　　　國　　九十三　　年　　十二　　月　　　二十　　　日
                                                  書記官   王婉蓉
